【裁判字號】    92,訴緝,3
【裁判日期】    920314
【裁判案由】    違反槍砲彈藥刀械管制條例等
【裁判全文】
臺灣新竹地方法院刑事判決                            九十二年度訴緝字第三號
    公  訴  人  臺灣新竹地方法院檢察署檢察官
    被      告  甲○○
右列被告因違反槍砲彈藥刀械管制條例等案件，經檢察官提起公訴（九十年度偵字第
三０三號），本院判決如左：
    主  文
甲○○未經許可，持有可發射子彈具有殺傷力之改造手槍，處有期徒刑壹年月，併
科罰金新臺幣拾貳萬元，罰金部分如易服勞役，以新臺幣玖佰元即銀元佰元折算壹
日；扣案之改造手槍壹枝（含彈匣壹個，槍枝管制編號：0000000000號）
及土造子彈伍顆，均沒收。又共同意圖為自己不法之所有，以恐嚇使人將本人之物交
付，未遂，處有期徒刑捌月。應執行有期徒刑壹年玖月，併科罰金新臺幣拾貳萬元，
罰金如易服勞役，以新臺幣玖佰元即銀元佰元折算壹日；扣案之改造手槍壹枝（含
彈匣壹個，槍枝管制編號：0000000000號）及土造子彈伍顆，均沒收。
    事  實
一、甲○○明知可發射子彈具有殺傷力之改造手槍及土造子彈均為槍砲彈藥刀械管制
    條例所管制之物品，未經許可不得無故持有，竟因好奇，於民國八十九年三月間
    某日，在花蓮縣和平鄉火車站附近，以新台幣（下同）十八萬元，向真實姓名不
    詳、綽號「阿牛」之成年男子購買可發射子彈、由金屬玩具手槍之槍身及土造金
    屬槍管、滑套組合而成之具有殺傷力之改造手槍一枝（槍枝管制編號：0000
    000000號）以及土造子彈八顆，並迅速將之攜回新竹地區而無故持有之。
二、八十九年五、六月間，甲○○聽聞吳茂裕之叔父吳文龍疑似遭曾華恩詐賭而積欠
    甚多賭債，欲以揭發詐賭為手段，趁機向曾華恩索取財物，乃於八十九年六月十
    二日上午七時許，以電話邀同劉康永（業已審結）、郭錦輝共同參與（通緝中，
    俟緝獲後另行審結），三人即達成意圖為自己不法所有、恐嚇他人交付財物之意
    思合致。甲○○另因考慮曾華恩方面可能人多勢眾，遂將前開購得之改造手槍與
    土造子彈藏放在黑色手提袋內隨身攜帶。嗣甲○○駕車先搭載劉康永後，再至新
    竹工業區附近之高速公路交流道接載郭錦輝，八十九年六月十二日上午八時三十
    分許，甲○○、郭錦輝、劉康永共乘一車抵達曾華恩之妻乙○○在新竹縣新豐鄉
    ○○村○○街十二號一樓所經營之育新文具行外，先由劉康永佯裝顧客進入上址
    探勘店內情形，待確定店內無其他顧客後，即以行動電話通知甲○○、郭錦輝進
    入該文具行內，甲○○則將藏放有前開槍彈之黑色手提袋交由郭錦輝持握，三人
    均進入育新文具行後，即基於妨害乙○○行動自由之犯意聯絡，由劉康永迅速將
    該文具行之鐵門拉下關起而共同剝奪乙○○之行動自由，甲○○向乙○○表示要
    解決一些財務方面事宜，並詢問其夫曾華恩人在何處，乙○○回稱曾華恩已赴大
    陸須次周周一始回台灣，甲○○為明真假，便要郭錦輝上二樓查看是否如此，待
    確定曾華恩不在該文具行後，甲○○即命乙○○進入一樓文具行內、另以門與壓
    克力板隔間之辦公室，郭錦輝隨之入內，劉康永則在辦公室外等候，嗣甲○○將
    辦公室內之電話線剪斷，命乙○○以行動電話撥打給曾華恩，但接連二次均未撥
    通，甲○○即對乙○○恐嚇稱：「兄弟跑路困難要錢，受人之事忠人之託，叫你
    先生準備二百萬元，但現在如能馬上拿出五十萬元，就算了」等語，甲○○並從
    郭錦輝手上之黑色手提袋內取出預藏但為劉康永、郭錦輝所不知之前開改造手槍
    置於桌上，再將彈匣拆下，將彈匣內亦具殺傷力之土造子彈數顆亦放置在桌上，
    乙○○雖因此心生畏懼，然不願就此屈服，表示：「沒錢，你們把前後門關了，
    要怎樣隨你們」，甲○○再言稱：「你老公星期一回來準備二百萬，否則叫他吃
    子彈」，乙○○仍不願交付財物，並嘗試搶走前開槍彈，惜未能成功，甲○○遂
    命乙○○回到辦公室外之文具店櫃檯坐好，接續以言詞恐嚇稱：「你是女孩子對
    你沒辦法，要合作一點，別亂跑，否則把腿打斷掉」，惟乙○○仍拒不屈從交付
    金錢，甲○○見無法得逞，竟從乙○○手肘下方之空檔處發射一槍，子彈穿越文
    具店內之電扇、鐵板，打到乙○○之化妝品，甲○○、郭錦輝、劉康永則迅速從
    文具店後門逃逸，自渠等三人進入育新文具店起至逃逸無蹤，歷時約二十分鐘。
    嗣乙○○向警方報案，為警循線於九十年一月四日凌晨三時許，在高雄市小港機
    場查獲甲○○，復於同日上午十二時，在新竹縣湖口鄉○○村○鄰○○街七四巷
    五號查獲劉康永，並於同日十四時三十分許，由甲○○帶同警員前往新竹縣新豐
    鄉○○路○段四七九號旁土地公廟內之沙發後方，取出前開改造手槍一枝及子彈
    七顆（其中二顆已送鑑驗試射）。
三、案經新竹縣警察局竹北分局報請台灣新竹地方法院檢察署檢察官偵查起訴。
    理  由
一、右揭事實一部分，迭據被告甲○○於警訊、偵查及本院審理時自白不諱，並有改
    造手槍一枝、土造子彈七顆（其中二顆已送鑑驗試射）扣案可佐，被告甲○○此
    部份之自白，堪信與事實相符，至屬可採。雖被告甲○○事後改口係以十五萬元
    購買前開槍彈，但衡情人之記憶將隨時間經過而逐漸模糊，仍以被告甲○○先前
    供述之十八萬元為可信。又扣案之改造手槍一枝、土造子彈七顆經送往內政部警
    政署刑事警察局以性能檢驗法、試射法鑑定結果，認該改造手槍一枝係由金屬玩
    具手槍之槍身及土造金屬槍管、滑套組合而成、機械性能良好，可擊發適用子彈
    ，具有殺傷力，而上開土造子彈均具直徑約十ｍｍ金屬彈頭，經採樣二顆試射，
    可擊發，認均具殺傷力，有內政部警政署刑事警察局九十年一月十五日刑鑑字第
    四一一二號鑑驗通知書一份附卷可稽。右揭事實一部分，事證已明，被告甲○○
    未經許可持有改造手槍及土造子彈之犯行，均足以認定。
二、右揭事實二部分，被告甲○○固自承於上開時地邀集同案被告劉康永、郭錦輝齊
    赴育新文具行，且先由同案被告劉康永佯裝顧客進入探勘店內情形，待確定店內
    無其他顧客後以行動電話通知，其與同案被告郭錦輝方進入，三人進入後立即由
    同案被告劉康永將該文具行之鐵門拉下關起，其要求被害人乙○○打電話給其夫
    曾華恩，之後其並以上開改造手槍朝被害人乙○○手肘下方之空檔處發射一槍，
    子彈穿越文具店內之電扇、鐵板，打到化妝品等情，但矢口否認有何恐嚇取財、
    妨害自由之犯行，辯稱：係八十九年五月上旬受證人吳茂裕之託處理其叔父吳文
    龍遭曾華恩詐賭之事，在育新文具行內，其僅對被害人乙○○稱要合作一點，若
    證人曾華恩從大陸返台，請與之聯絡，不要再去催討賭債，並未要求被害人乙○
    ○拿錢出來，也沒有說：「兄弟跑路困難要錢，受人之事忠人之託，叫你先生準
    備二百萬元，但現在如能馬上拿出五十萬元，就算了」、「你老公星期一回來準
    備二百萬，否則叫他吃子彈」或「別亂跑，否則把腿打斷掉」等恐嚇之言詞。經
    查：
（一）右揭事實二部分，已據被害人即證人乙○○於警訊及本院訊問時指證明確（見
      九十一年度偵字第九十年度第三０三號卷第十至十四頁、本院九十年度訴字第
      九一號卷第九八至第一００頁）。
（二）被告甲○○前於警訊、偵查及通緝前在本院訊問時均供稱：「‧‧鐵門關下，
      然後我就跟乙○○講他老公向人詐賭的事，要乙○○的老公拿新台幣二百萬元
      出來解決，但是乙○○不肯，我就持手槍對牆壁開一槍恐嚇乙○○，並叫乙○
      ○請她老公星期一準備二百萬元解決，然後我們三人就離開了」、「我向乙○
      ○說她老公詐賭，要他拿二百萬元出來解決，她不肯，我即開一槍恐嚇她」、
      「我跟乙○○說妳先生詐賭叫他拿二百萬元來解決，她說她先生不會，我就開
      一槍‧‧開完槍後我跟乙○○說，叫她老公下星期一從大陸回來後，準備貳佰
      萬解決這件事」（分見九十年度偵字第三０三號卷第五頁反面、第六頁、第五
      四頁反面，本院九十年度訴字第九一號卷第二十至第二二頁）。甚而被告吳永
      甲○○於九十二年二月六日緝獲時，經本院值班法官訊問時亦不否認對被害人
      乙○○恐嚇稱：「你必須與你先生曾華恩準備二百萬元，否則就準備吃子彈」
      （見本院九十二年二月六日訊問筆錄）。是以，被告甲○○於本院審理時翻異
      前詞，並不可採，而以其先前歷次之供述為可信。
（三）又參以同案被告劉康永所供：「他（即被告甲○○）說找我去幫忙，我問他何
      事，他說去要錢」、「一進門在文具店談話的內容我有聽到，被告甲○○、被
      告郭錦輝進到辦公室之後，我仍在外面，雖然我在外面看得到裡面，但我沒有
      注意看，我只知道裡面在吵架，後來被告甲○○、被告郭錦輝、證人乙○○從
      辦公室出來後的情形我都有看到，確實如證人乙○○剛才所述」（見本院九十
      年度訴字第九一號卷第二一五頁、第一０一頁），核與被害人乙○○陳述各情
      大致相符，此外，復有現場照片四幀在卷可佐，則被告甲○○確於右揭時地以
      言詞及開槍之方式，對被害人乙○○施以恐嚇並索取金錢，已堪認定。
（四）公訴意旨雖認被告甲○○、同案被告劉康永、郭錦輝之前開行為係受託索討賭
      債，並無不法所有之意圖，僅成立刑法第三百零五條單純恐嚇罪。惟查，被告
      甲○○固供稱係八十九年五月上旬，受證人吳茂裕之託處理其叔父吳文龍遭曾
      華恩詐賭之事，然被害人乙○○、證人即乙○○之夫曾華恩於本院訊問時均堅
      稱絕無設局詐賭之情形（見本院九十年度訴字第九一號卷第九六至第一００頁
      ）。證人吳茂裕亦於本院結證稱：其雖聽叔父吳文龍談及在曾華恩處賭博賭輸
      很多錢，但吳文龍並未很明白地說是被詐賭，八十九年五、六月間被告甲○○
      曾以電話向其詢問此事，其告以並不清楚，但外面傳聞甚囂塵上，講完電話就
      掛掉了，其不曾委託被告甲○○幫忙處理關於叔父吳文龍疑遭詐賭之事（見本
      院九十年度訴字第九一號卷第一八五至第一八七頁）。此外，復查無其他證據
      足資證明確有被告甲○○所供受託索討詐賭之賭債之情形，則被告甲○○夥同
      郭錦輝、劉康永二人以右揭方法向被害人乙○○索取財物，並非基於證人吳茂
      裕之授權或委託至明，渠等行為時所具不法所有之意圖，至屬灼然。
（五）第查，被告甲○○雖辯稱並未對被害人乙○○有何妨害自由之行為，然其與同
      案被告劉康永、郭錦輝進入育新文具行後，同案被告劉康永迅速將該文具行之
      鐵門拉下關起，此舉顯係避免被害人乙○○逃跑，亦防止他人進入，剝奪被害
      人乙○○行動自由之意圖，不言可喻；且繼之被告甲○○、郭錦輝命被害人乙
      ○○進入店內另有隔間之辦公室施以恐嚇，復命被害人乙○○回到文具店之櫃
      檯坐好，再接續以言詞恐嚇，截至被告三人離去前，該文具店前後門均未開啟
      ，而被告三人右揭行為歷時達二十分鐘之久，益徵被害人乙○○於該二十分鐘
      內行動自由確實遭受剝奪，被告甲○○此部份之犯行，同堪認定。起訴書犯罪
      事實欄雖已敘及被告劉康永拉下關上鐵門一節，但其餘則漏列，尚有未洽，併
      敘明之。
（六）綜上，右揭事實二部分，被告甲○○之犯行亦罪證明確，亦應依法予以論罪科
      刑。
二、核被告甲○○就右揭事實一部分所為，係犯槍砲彈藥刀械管制條例第十一條第四
    項之未經許可，持有可發射子彈具有殺傷力之改造手槍罪，以及同條例第十二條
    第四項之未經許可持有子彈罪。被告甲○○以同一持有行為，同時持有改造手槍
    、土造子彈，觸犯構成要件相異之罪名，為異種想像競合，應從一重之未經許可
    ，持有可發射子彈具有殺傷力之改造手槍罪處斷。核被告甲○○就右揭事實二部
    分所為，其中以恐嚇被害人乙○○交付財物未果部分，係犯刑法第三百四十六條
    第三項、第一項恐嚇取財未遂罪；其與同案被告劉康永、郭錦輝間，有犯意之聯
    絡與行為之分擔，為共同正犯；又被告甲○○已著手於犯罪行為之實行而不遂，
    為未遂犯，爰依刑法第二十六條規定減輕其刑。公訴人認此部份被告甲○○係犯
    刑法第三百零五條單純恐嚇罪，依據前述理由二、（四）之說明，自有未洽，應
    予變更起訴法條。又核被告甲○○所為剝奪被害人乙○○行動自由部分，係犯刑
    法第三百零二條第一項妨害自由罪；其與同案被告劉康永、郭錦輝間，亦有犯意
    聯絡及行為分擔，亦為共同正犯。且被告甲○○所犯上開恐嚇取財未遂罪及妨害
    自由罪二罪間，有方法目的之牽連關係，應從一重之恐嚇取財未遂罪處斷。公訴
    人雖未明確完整敘及被告甲○○所犯妨害自由罪之犯行，而僅就其共同恐嚇取財
    未遂罪提起公訴，然檢察官就犯罪事實一部起訴者，其效力及於全部，本件被告
    甲○○所犯妨害自由罪之犯罪事實，與前揭論罪科刑之共同恐嚇取財未遂罪部分
    ，有牽連犯之關係，已如前述，本院自應就屬於裁判上一罪之妨害自由罪部分一
    併加以裁判。再被告甲○○未經許可，持有可發射子彈具有殺傷力之改造手槍之
    時點在前，約三個月後始為右揭事實二之恐嚇取財未遂犯行，且被告甲○○堅稱
    其持有前開槍彈之動機完全係因為好奇，加以尚無證據可資證明被告甲○○在持
    有前開槍彈之前或同時，即聽聞證人吳茂裕之叔父吳文龍疑似遭人詐賭，而欲利
    用此揭槍彈進行恐嚇取財犯行，是以，被告甲○○所犯上開未經許可，持有可發
    射子彈具有殺傷力之改造手槍罪與恐嚇取財未遂罪間，犯意各別，罪名不同，應
    分別論罪，合併處罰，公訴人認有方法目的之牽連關係，尚有未洽。爰審酌被告
    甲○○因好奇而購買改造手槍與土造子彈，持有時間達九個月，其持有行為對社
    會有潛在危險性，威脅社會秩序甚大，且被告甲○○持之作為恐嚇取財之犯罪工
    具，造成被害人生命身體之危害，不容輕忽，又其正值青年，不思正當手段取得
    財物，而共同恐嚇欲使被害人交付財物，嚴重影響社會治安，犯後雖坦承大部分
    之犯行，然交保後僅出庭一次便棄保逃亡國外長達近二年之久，犯後顯無悔悟之
    心等一切情狀，分別量處如主文所示之刑，並就罰金部分諭知易服勞役之折算標
    準，且定其應執行之刑暨罰金部分如諭知易服勞役之折算標準。至原槍砲彈藥刀
    械管制條例第十九條第一項雖規定「犯第七條、第八條、第十條、第十一條、第
    十二條第一項至第三項、第十三條第一項至第三項之罪，經判處有期徒刑者，應
    於刑之執行完畢或赦免後，令入勞動場所，強制工作，其期間為三年」，然該條
    文已於九十年十一月十四日修正刪除，依刑法第二條第二項保安處分應適用裁判
    時之法律之規定，自不得併為強制工作之宣告，附此說明。
三、公訴意旨雖另認被告甲○○就右揭事實二部分，與同案被告劉康永、郭錦輝係共
    同持有前開槍彈。經查，同案被告郭錦輝自始未曾到案，同案被告劉康永則否認
    知悉被告甲○○於右揭時地攜帶槍彈前往育新文具行，亦否認有何共同持有之犯
    行，辯稱：當時被告甲○○僅說去要錢，我想我是充人數的，之前根本沒看過那
    把槍，係被告甲○○、郭錦輝與被害人乙○○走出辦公室時，才第一次看到被告
    甲○○手上握著槍等語。而被告甲○○則堅稱雖邀集同案被告劉康永、郭錦輝二
    人參與右揭事實二之犯行，但並未告知渠等關於其攜帶槍彈前往之事，前開槍彈
    係藏放在黑色手提袋內，再置放於其車上之駕駛座旁，抵達文具行後，其才將黑
    色手提袋交予同案被告郭錦輝持握（見九十年度偵字第三０三號卷第六九頁反面
    、本院九十年度聲羈字第二號卷第五頁、本院九十年度訴字第九一號卷第二十一
    頁、本院九十二年二月二十一日審理筆錄）。再者，被害人乙○○於本院訊問時
    指述：當天在文具店內另有隔間之辦公室內，被告甲○○始從被告郭錦輝手上之
    黑色手提袋內取出改造手槍一把置於桌上，然後再將彈匣拆下，將彈匣內之土造
    子彈數顆亦放置在桌上，被告劉康永當時在辦公室外面之雜誌區看雜誌（見本院
    九十年度訴字第九一號卷第九八至第一０二頁）。衡諸上述被告甲○○、劉康永
    所供暨被害人乙○○前開所述，互核相符，堪信被告甲○○之槍彈原本係置放在
    黑色手提袋內，而黑色手提袋則係由被告郭錦輝持握，被告甲○○初次將上開槍
    彈取出顯露於外時，被告劉康永並不在場，而係在辦公室外之雜誌區看雜誌，被
    告郭錦輝雖在場，但取出其內物品之行為則係被告甲○○親自為之；再佐以同案
    被告劉康永、郭錦輝均係八十九年六月十二日上午七時許，因被告甲○○以電話
    聯繫後，先後由被告甲○○搭載，迄同日上午八時三十分許抵達前開育新文具行
    ，此段期間僅一小時三十分鐘，而如前述，上開槍彈係藏放在黑色手提袋內，再
    置於被告甲○○駕駛座旁，倘被告甲○○未告知同案被告劉康永、郭錦輝此一黑
    色手提袋內裝有槍彈，衡情同案被告劉康永、郭錦輝尚無可能在一小時三十分鐘
    內自行查得上情，進而與被告甲○○達成共同持有槍彈之意思合致。又抵達育新
    文具行後同案被告劉康永雖先行入內探路，再通知被告甲○○、郭錦輝進入該文
    具行，且在三人進入後迅速將鐵門拉下關起，然查被告三人前往育新文具行之目
    的係恐嚇他人以求索得財物，而恐嚇取財乃犯罪行為，自不宜公開為之，以免遭
    他人見聞而徒留證據，縱令如被告甲○○所辯係受證人吳茂裕委託代為處理吳文
    龍遭人詐賭事宜，然賭博亦不合法，同屬犯罪行為，言談中倘為不相干之人所得
    悉，亦非適宜，當以秘密進行為最妥適，尚不得僅憑此揭情況證據即認定同案被
    告劉康永、郭錦輝主觀上必然知悉被告甲○○攜槍索債一事。綜上所述，被告甲
    ○○突然改變以言詞恐嚇取財之方式而取出槍彈射擊一槍，該行為實已溢出共犯
    犯意之認識，尚難推認同案被告劉康永、郭錦輝就右揭事實二部分，與被告甲○
    ○間有共同持有前開槍彈之犯意及犯行，附此敘明之。
四、扣案之改造手槍一枝（含彈匣一個，槍枝管制編號：0000000000號，
    九十年黃保管字第００四號）及未經試射之土造子彈五顆（九十年彈保管字第０
    一號）均屬違禁物，應依刑法第三十八條第一項第一款之規定諭知沒收。至於送
    驗試射之土造子彈二顆，因已射擊而不再具有殺傷力，爰不為沒收之宣告。
五、據上論斷，應依刑事訴訟法第二百九十九條第一項前段、第三百條，槍砲彈藥刀
    械管制條例第十一條第四項、第十二條第四項，刑法第十一條前段、第五十五條
    、第二十八條、第二十六條前段、第三百四十六條第三項、第一項、第三百零二
    條第一項、第四十二條第二項前段、第五十一條第五款、第三十八條第一項第一
    款，罰金罰鍰提高標準條例第一條前段、第二條，現行法規所定貨幣單位折算新
    臺幣條例第二條，判決如主文。
本案經檢察官邱朝智到庭執行職務。
中      華      民      國    九十二    年      三      月     十四     日
                                    臺灣新竹地方法院刑事第一庭
                                        法  官  李珮瑜
右正本證明與原本無異。
如不服本判決，應於判決送達後十日內向本院提出上訴狀（應附繕本），上訴於臺灣
高等法院。
                                        書記官  龔紀亞
中      華      民      國    九十二    年      三      月     十四     日
附錄本案論罪科刑法條全文：
槍砲彈藥刀械管制條例第十一條第四項：
未經許可，持有、寄藏或意圖販賣而陳列第一項所列槍枝者，處一年以上七年以下有
期徒刑，併科新臺幣七百萬元以下罰金。
槍砲彈藥刀械管制條例第十二條第四項：
未經許可，持有、寄藏或意圖販賣而陳列子彈者，處五年以下有期徒刑，併科新台幣
三百萬元以下罰金。
刑法第三百零二條第一項
私行拘禁或以其他非法方法，剝奪人之行動自由者，處五年以下有期徒刑、拘役或三
百元以下罰金。
刑法第三百四十六條
意圖為自己或第三人不法之所有，以恐嚇使人將本人或第三人之物交付者，處六月以
上五年以下有期徒刑，得併科一千元以下罰金。
以前項方法得財產上不法之利益，或使第三人得之者，亦同。
前二項之未遂犯罰之。


司法院資訊處製作；財團法人民間司法改革基金會備份。
